臺灣臺北地方法院刑事裁定
111年度聲字第984號
聲  請  人  
即  被  告  侯伯諭




上列聲請人即被告因妨害自由等案件（110年度訴字第66號），
聲請發還扣押物，本院裁定如下：
    主  文
扣案如附表所示之物，准予發還侯伯諭。
    理  由
一、聲請意旨略以：因本院110年度訴字第66號判決被告侯伯諭
    無罪，爰聲請發回如附表所示之手機等語。
二、按可為證據或得沒收之物，得扣押之；扣押物若無留存之必
    要者，不待案件之終結，應以法院之裁定或檢察官之命令發
    還之，其係贓物而無第三人主張權利者，應發還被害人，刑
    事訴訟法第133條第1項、第142條第1項分別定有明文。所謂
    「無留存之必要」，係指扣押物作為證據之必要性不足或是
    扣押物無毀損滅失之虞或認為扣押物不能證明與行為人之犯
    罪行為有關者而言。是以，扣押物如非得沒收之物，又無第
    三人主張權利者，原則上受理訴訟繫屬之法院即應依聲請裁
    定發還，或依同法第142條第2項之規定，因所有人、持有人
    或保管人之請求，命其負保管之責，暫行發還，然倘仍有留
    存為證據或其他必要情形，仍得繼續扣押之。而此扣押必要
    性有無問題，乃審理法院依案件調查結果審酌，屬法院裁量
    之權限。從而，扣押物若非得沒收之物，又無留作證據之必
    要者，即無留存之必要，受理訴訟繫屬之法院應依職權或依
    聲請裁定發還。
三、經查，被告所犯妨害自由等案件，經本院於民國111年5月26
    日以110年度訴字第66號判決無罪在案（尚未確定）。而扣
    案如附表所示之物為被告所有，於109年4月22日為警查扣等
    情，業據被告自承在卷，並有臺北市政府警察局中山分局扣
    押物品清單在卷可按（見偵卷第329頁）。經審酌扣案之手
    機1支並非違禁物，亦無其他第三人出面對該等扣押物主張
    權利，且檢察官起訴書既未將該扣押物引用為證據，復未指
    出該扣案物與被告所涉妨害自由之犯罪事實有何關連，是尚
    無證據足認上開手機係供本案犯罪所用或犯罪預備之物、或
    為因犯罪所生或所得之物。況手機內拍攝要求告訴人林添民
    簽立本票之畫面，業經偵查時將該等影片燒錄成光碟，並經
    本院勘驗並擷圖附卷（見本院卷第280至290頁、第295至316
    頁），是上開手機已採證完畢，應認已無繼續扣押留存之必
    要。從而，被告聲請發還前揭物品，於法並無不合，應予准
    許。
四、依刑事訴訟法第142條第1項前段、第220條，裁定如主文。
中　　華　　民　　國　　111 　年　　6 　　月　　21　　日
                  刑事第十一庭  審判長法　官  鄧鈞豪
　　　　　　　　　                    法  官  趙德韻
　　　　　　　　　                    法  官  吳玟儒
上正本證明與原本無異。
如不服本裁定，應於裁定送達後5日內向本院提出抗告狀。因疫
情而遲誤不變期間，得向法院聲請回復原狀。
                                書記官        徐維辰
中　　華　　民　　國　　111 　年　　6 　　月　　21　　日
附表：
編號 扣案物名稱 數量 備註 1 手機（含SIM卡1張） 1支 蘋果廠牌、IPHONE 11型號、IMEI碼：000000000000000號